【裁判字號】    97,破抗,42
【裁判日期】    970630
【裁判案由】    宣告破產
【裁判全文】
臺灣高等法院民事裁定                  97年度破抗字第42號
抗  告  人  文民營造股份有限公司
法定代理人  甲○○
代  理  人  黃忠律師
上列抗告人因聲請宣告破產事件，對於中華民國97年4 月2 日臺
灣新竹地方法院97年度破字第7 號所為裁定提起抗告，本院裁定
如下：
    主  文
抗告駁回。
抗告程序費用由抗告人負擔。
    理  由
一、抗告人聲請及抗告意旨略以：伊因經營不善，積欠普通債權
    人李秀和新台幣 (下同）100 萬元、楊豐榮80萬元、涂采紅
    80萬元；滯欠財政部台灣省北區國稅局（下稱北區國稅局）
    稅款8,300,678 元、罰鍰2,635,770 元。伊有現金資產120
    萬元，恐債權人無法公平受償，乃依法聲請宣告破產。惟，
    原法院未依職權為必要之調查，並傳訊債務人、債權人等；
    逕以同一優先順位別無其他債權人，遽認抗告人無多數債權
    人；伊一旦被宣告破產，除別除權外，所有債權均依破產程
    序進行分配，稅捐債權亦無例外，破產債權之罰金罰鍰、追
    徵金、破產後利息均不得列為優先債權。伊現有資產120 萬
    元支付財團費用及破產管理人報酬後，仍有剩餘款項可依破
    產法規定之受償順序，供全體債權人公平分配，本件顯有宣
    告破產之實益；稅捐債權僅有優先受償之效力而已，破產制
    度則兼具債權人平等受償及債務人經濟更生之功能，原法院
    不得僅因優先債權存在，即駁回本件破產之聲請，爰抗告請
    求廢棄原裁定等語。
二、按破產，對債務人不能清償債務者，宣告之，固為破產法第
    57條所明定。惟破產之目的，係透過清理之程序，將可分配
    之破產財團之財產，平均分配於各債權人，使各債權人得以
    平均受償，而未受償部分之請求權則視為消滅（破產法第13
    9 條、第149 條參照），是以破產之聲請，應以多數債權人
    之存在為前提，如債權人僅有一人，既與第三人無涉，自無
    聲請破產之必要（最高法院65年台抗字第325 號判例參照）
    ；再參照司法院25年院字第1505號解釋意旨，此乃就破產程
    序所為目的性限縮解釋之當然結果。次按營業稅稅款、滯報
    金、怠報金、滯納金及利息等稅捐之徵收，優先於普通債權
    ；在破產程序中先於他普通債權而受清償，此觀稅捐稽徵法
    第6 條第1 項、第49條、加值型及非加值型營業稅法第57條
    及破產法第120 條之規定自明。稅捐債權依法應較普通債權
    優先受償，債務人之資產如已不足清償所欠應優先清償之稅
    捐，而除該稅捐債權外，同一優先順位又別無他債權人，應
    認無多數債權人之存在，自無聲請破產之必要。否則，債務
    人之資產已不足清償上開稅捐，其他債權人更無受償之可能
    ，倘予宣告破產，反而須優先支付破產財團之管理、分配所
    生之費用及破產管理人之報酬等財團費用，將使破產財團之
    財產更形減少，徒使優先債權人即稅捐機關之債權減少分配
    ，而其他債權人亦無因此受分配之可能，與破產制度之本旨
    不合（最高法院96年度台抗字第339 號裁定參照)。
三、本院依職權調查結果：抗告人截至民國96年7 月9 日止，尚
    欠繳稅捐5,390,160 元、滯納金1,000,798 元、及滯怠報金
    及滯納利息1,349,541 元，合計7,740,499 元，有財政部台
    灣省北區國稅局新竹縣分局96年7 月9 日北區國稅竹縣四字
    第0961010098號函附本院96年度破抗字第33號卷可證，此據
    本院調閱該卷宗查核明確，復有北區國稅局欠稅總歸戶查詢
    情形表在卷可按（見原法院卷第7-8 頁）；抗告人現有資產
    僅現金120 萬元，亦有抗告人提出之財產狀況說明書可憑（
    見原法院卷第5 頁），足認抗告人現有之資產，不足以清償
    北區國稅局上開應優先受償之稅捐債權；且除北區國稅局之
    債權外，「同一優先順位」又別無其他債權人，實質上即無
    多數債權人存在，依首揭說明，自無聲請破產之必要。況，
    抗告人之資產已不足清償上開稅捐，李秀和等其他債權人更
    無受償之可能，倘予宣告破產，反而須優先支付破產財團之
    管理、分配所生之費用及破產管理人之報酬等財團費用，將
    使抗告人之財產更形減少，徒使北區國稅局之債權減少分配
    ，而其他債權人亦無因此受分配之可能，自與破產制度之本
    旨不合。原法院裁定駁回抗告人宣告破產之聲請，即無不合
    ，抗告意旨指摘原裁定不當，求予廢棄，為無理由，應予駁
    回。
四、據上論結，本件抗告為無理由，爰裁定如主文。
中    華    民    國    97    年    6     月    30    日
                    民事第十五庭
                        審判長法  官  林恩山
                              法  官  郭松濤
                              法  官  陳雅玲
正本係照原本作成。
本裁定除以適用法規顯有錯誤為理由，並經本院許可外，不得再
抗告。如提起再抗告，應於收受後10日內委任律師為訴訟代理人
向本院提出再抗告狀。並繳納再抗告費新台幣１千元。
中    華    民    國    97    年    7     月    3     日
                              書記官  葉國乾


司法院資訊處製作；財團法人民間司法改革基金會備份。
